【裁判字號】    99,訴,523
【裁判日期】    990920
【裁判案由】    返還不當得利
【裁判全文】
臺灣桃園地方法院民事裁定               99年度訴字第523號
聲  請  人
即  原  告  丙○○
訴訟代理人  吳秀菊律師
相  對  人
即追加原告  丁○○
聲請人因與被告辛○○等3 人間請求返還不當得利事件，聲請人
聲請追加原告，本院裁定如下：
    主  文
相對人應於收受本裁定之日起五日內追加為原告。
    理  由
一、聲請意旨略以：兩造父親即被繼承人歐黃漳為節稅故，將部
    分現金以被告乙○○、戊○○名義以定期存款方式存入銀行
    ，上開定期存單均由歐黃漳保管。被告於歐黃漳病重時，侵
    占歐黃漳名下及上開以乙○○、戊○○名義存款之定期存單
    ，並分別將上開定期存單之存款轉入被告所有之帳戶。歐黃
    漳於86年2 月6 日死亡，繼承人除兩造外，尚有壬○○、歐
    信宏、歐美惠、歐義輝、歐懷忠、歐玉貞、甲○○、己○○
    、歐翠娟、庚○○及相對人。其中除相對人外，壬○○等10
    人已出具同意書同意原告向被告提起返還不當得利之訴訟，
    因原告係依全體繼承人所公同共有之物上請求權、不當得利
    及侵權行為之債權，訴請被告返還侵占之存款，其訴訟標的
    對於全體繼承人必須合一確定，惟相對人無正當理由拒絕同
    為原告，爰聲請裁定將相對人追加為原告。
二、按訴訟標的對於數人必須合一確定而應共同起訴，如其中一
    人或數人拒絕同為原告而無正當理由者，法院得依原告聲請
    ，以裁定命該未起訴之人於一定期間內追加為原告。逾期未
    追加者，視為已一同起訴。第 1 項未共同起訴之人所在不
    明，經原告聲請命為追加，法院認其聲請為正當者，得以裁
    定將該未起訴之人列為原告。但該原告於第一次言詞辯論期
    日前陳明拒絕為原告之理由，經法院認為正當者，得撤銷原
    裁定，民事訴訟法第56條之1 第1 、3 項分別定有明文。此
    係因訴訟標的對於數人必須合一確定而應共同起訴者，該數
    人未共同起訴，其當事人適格即有欠缺，故其中一人或數人
    拒絕同為原告，將使其他人亦無法以訴訟伸張或防衛其權利
    ，自有未宜。為解決固有必要共同訴訟當事人適格之問題，
    乃明文規定法院得依聲請裁定命無正當理由而拒絕共同起訴
    之人追加為原告或擬制其為原告；至於拒絕同為原告是否有
    正當理由，則應由法院斟酌原告起訴是否為伸張或防衛權利
    所必要等情形決定之。旨在解決固有必要共同訴訟當事人適
    格之問題，使該訴訟之原告不因其他依法應共同起訴之人任
    意拒絕同為原告而失其訴訟救濟，同時亦使該其他人於有正
    當理由時得不同為原告，訴訟權之享有同負協力迅速解決訴
    訟之責。又訴訟標的對於數人是否必須合一確定，應依原告
    主張之事實及法律關係定之，非以其主張之權利確實存在為
    前提。故依原告主張之事實及法律關係，其訴訟標的對於數
    人須合一確定者，即有民事訴訟法第56條之1 第1 項規定之
    適用。
三、本件經本院通知相對人到庭陳述意見，相對人以書狀陳稱：
    被告乙○○、戊○○名下之定存係被繼承人歐黃漳自76 年
    起小額存入，俟累積至較大金額始轉為定存，被繼承人交代
    甚明，被告乙○○、戊○○名下之定存皆係被繼承人先前贈
    與被告，非原告指稱被告侵占，故原告之請求無理由等語。
    惟原告之訴有無理由，並非得拒絕同為原告之正當理由，本
    件原告行使之權利屬公同共有之權利，且有合一確定效力之
    必要，對相對人而言，亦可避免將來再度遭原告或被告就同
    一事件再為爭訟之可能，本件聲請人聲請追加相對人為共同
    原告，應認確屬有據。爰依法裁定命相對人應於收受本裁定
    之日起5 日內追加為原告，如逾期未追加，即視為已一同起
    訴。
四、依民事訴訟法第56條之1 第1 項，裁定如主文。
中    華    民    國    99    年    9     月    20    日
                  民事第一庭  審判長法  官  郭琇玲
                                    法  官  魏于傑
                                    法  官  郭俊德
正本係照原本作成。
本裁定不得抗告。
中    華    民    國    99    年    9     月    20    日
                                    書記官  黃澧

司法院資訊處製作；財團法人民間司法改革基金會備份。
